臺灣臺中地方法院刑事判決　　　　　　　　　　　　　九十一年度自更字第一八號
　　自　訴　人　甲○○
　　被　　　告　乙○○
右列被告因竊佔案件，經自訴人提起自訴，本院判決如左：
    主  文
乙○○意圖為自己不法之利益，而竊佔他人之不動產，處有期徒刑月，如易科罰金
，以佰元折算壹日。緩刑貳年。
    事  實
一、乙○○明知坐落臺中縣梧棲鎮○○段第一六三地號土地（下稱系爭土地）及其上
    如附圖Ａ、Ｂ部分所示房屋，均非屬其所有，且該房屋自民國七十九年五月二十
    三日起，乃屬無權占用系爭土地之建築物，竟意圖為自己不法之利益，自八十四
    年間起，未經系爭土地所有人同意，即擅自遷入該土地上之房屋內居住，並開闢
    如附圖Ｅ部分所示之菜圃供己使用，而竊佔如附圖Ａ、Ｂ、Ｅ所示部分之土地，
    竊佔土地面積達一六四點五七平方公尺（竊佔詳細之位置及面積如附圖所示）。
    嗣於八十五年間，系爭土地之共有人甲○○前往系爭土地查看時，始悉上情。
二、案經甲○○向本院提起自訴。
    理  由
一、訊據被告乙○○固坦承自八十四年間起，即遷入系爭土地上之上揭房屋內居住，
    並開闢菜圃使用之事實，惟矢口否認有何竊佔犯行，辯稱：該系爭土地上之房屋
    係其兄陳謀樑於五十二年間所興建，土地則係陳謀樑向自訴人之祖母所購買，應
    有土地之使用權，且伊係經由陳謀樑之同意始遷入該房屋居住，自屬有權占用系
    爭土地云云。經查：
（一）被告右揭時地未經系爭土地所有人即自訴人與另一共有人李榮彬同意而遷入興
      建於系爭土地上之房屋居住之竊佔犯行，業據自訴人甲○○指訴在卷，並經證
      人李國祿到庭結證稱屬實（見本院九十一年七月二十三日訊問筆錄），並有系
      爭土地之土地所有權狀附卷可佐。被告雖辯稱系爭土地係由其兄陳謀樑於五十
      二年間向自訴人之祖母及案外人李再添所買的，且應有部分有十分之四云云，
      並提出杜賣契字一件為證，然依卷附土地登記簿所載：系爭土地（原為臺中縣
      梧棲鎮○○段第九八九地號）係案外人李再添及李不諜二人所共有，每人應有
      部分各二分之一（參本院自字第四五三號卷第七十一頁、七十二頁），被告所
      稱之賣主「李謝滿」並非土地之共有人，何能出賣系爭土地？而自訴人又爭執
      前揭買賣契約之真實性，被告復未提出任何事證證明現有居住房屋所坐落之土
      地，確已由其兄陳謀樑於五十二年間取得共有權，是縱上揭房屋確係由其兄陳
      謀樑所興建，然因未有保存登記，而無從認定在興建之初是否為有權占用系爭
      土地，況在自訴人於七十九年五月二十三日取得系爭土地之共有權後，既屬善
      意第三人，該房屋對自訴人而言，即屬無權占用，應無疑義。
（二）縱認上揭房屋係被告之兄陳謀樑於五十二年間所興建，然依前述之土地登記簿
      所載，因當時系爭土地之所有權人為李其，而非陳謀樑，則被告之兄陳謀樑當
      時是否已經得李其之同意而在系爭土地上興建房屋，或有取得使用權？即屬可
      疑，是僅憑被告空言，尚難認定陳謀樑在系爭土地上興建房屋係屬有權占用。
（三）又證人即陳謀樑之妻陳卓麗華於本院審理時到庭證稱：陳謀樑已去世約二十年
      ，其自丈夫死後，即搬離系爭土地上之房屋，期間約有十多年，該房屋在其搬
      離後即屬於無人居住空屋等語，則被告之兄陳謀樑既早已於二十年前亡故，應
      已無法繼續占有該屋，而陳謀樑之家人隨後亦已舉家遷移該房屋，顯見陳謀樑
      及其家人早於十多年前即未再占有使用系爭土地甚明，是被告在系爭土地已中
      斷占有使用約十多年後，猶於八十四年間搬入系爭土地上之房屋居住，縱係經
      由證人陳卓李華之同意，亦屬另一占用行為之開始，而非屬陳卓麗華占用系爭
      土地之接續，被告明知系爭土地非其所有，亦無正當使用權源，屢經土地共有
      人請求搬遷，均置之不理，而仍繼續占有使用，顯見被告於占有之初確有為自
      己不法之利益甚明。
（四）此外，被告所居住使用之門牌號碼臺中縣梧棲鎮○○路二一四號房屋及所開闢
      使用之菜圃，確已占用系爭土地，占用土地面積達一六四點五七平方公尺等情
      ，業經本院會同臺中縣清水地政事務所人員至現場勘驗屬實，製有勘驗筆錄、
      鑑定圖一份附卷可稽。從而，被告辯稱就系爭土地有合法之占用權源，並無竊
      佔之犯行云云，即不足採信。本件事證明確，被告之犯行應堪認定。
二、核被告乙○○所為，係犯刑法第三百二十條第二項之竊佔罪，應依同條第一項之
    規定處斷。爰審酌被告僅因一時之便，即占用他人土地使用，屢經土地共有人請
    求返還均置之不理，竊佔期間長達七年之久，惟考量無不良前科，素行良好，有
    被告全國前案紀錄表在卷足稽，所致之危害尚非鉅大，及犯後猶飾詞卸責，不知
    悔悟等一切情狀，量處如主文所示之刑，並諭知易科罰金之折算標準。末查，被
    告未曾受有期徒刑以上刑之宣告，有臺灣臺中地方法院檢察署刑案資料查註紀錄
    表在卷可按，被告無不良前科，素行良好，經此教訓，當知警惕而無再犯之虞，
    本院綜核各情，所宣告之刑，認以暫不執行為適當，併予宣告緩刑二年，以啟自
    新。
三、又按行為後法律有變更者，適用裁判時之法律。但裁判前之法律有利於行為人者
    ，適用最有利於行為人之法律，刑法第二條第一項定有明文；查刑法第四十一條
    業經修正，並經總統於九十年一月十日公布施行，於同年月十二日生效，被告於
    八十九年七月間將房屋出租，其竊佔犯行既已完成而既遂，該犯行依修正前刑法
    第四十一條之規定：「犯最重本刑為三年以下有期徒刑以下之刑之罪，而受六月
    以下有期徒刑或拘役之宣告，因身體、教育、職業、家庭之關係或其他正當事由
    ，執行顯有困難者，得以一元以上三元以下折算一日，易科罰金。」而依修正後
  刑法第四十一條第一項前段規定：「犯最重本刑為五年以下有期徒刑以下之刑之
    罪，而受六個月以下有期徒刑或拘役之宣告，因身體、教育、職業、家庭之關係
    或其他正當事由，執行顯有困難者，得以一元以上三元以下折算一日，易科罰金
    。」是被告本件犯行經本院為六月以下有期徒刑、拘役之宣告，比較新舊法之適
    用結果，以新法之適用結果較舊法有利於行為人，依刑法第二條第一項之規定，
    就被告本件宣告刑，依修正後刑法第四十一條第一項前段之規定，並諭知易科罰
    金之折算標準，附此敘明。
據上論斷，應依刑事訴訟法第三百四十三條、第二百九十九條第一項前段，刑法第二
條第一項前段、第三百二十條第二項、第一項、修正後刑法第四十一條第一項前段、
第七十四條第一款，罰金罰鍰提高標準條例第一條前段、第二條，判決如主文。
中       華       民       國    九十一    年     八     月    二十七   日
                                 臺灣臺中地方法院刑事第四庭
                                     法  官  王  世  華
右正本證明與原本無異。
如不服本判決，應於判決送達後十日內向本院提出上訴狀，上訴於臺灣高等法院臺中
分院( 須附繕本 )。
                                   書記官
中       華       民       國    九十一    年     八     月    二十八   日
附論罪科刑法條：
刑法第三百二十條
意圖為自己或第三人不法之所有，而竊取他人之動產者，為竊盜罪，處五年以下有期
徒刑、拘役或五百元以下罰金。意圖為自己或第三人不法之利益，而竊佔他人之不動
產者，依前項之規定處斷。
前二項之未遂犯罰之。
